【裁判字號】    95,交抗,501
【裁判日期】    950913
【裁判案由】    違反道路交通管理處罰條例
【裁判全文】
臺灣高等法院交通事件裁定             95年度交抗字第501號
抗  告  人  甲○○
即受處分人
上列抗告人因違反道路交通管理處罰條例案件，不服臺灣桃園地
方法院，中華民國95年6月7日所為裁定（95年度交聲更字第2號
），提起抗告，本院裁定如下：
    主  文
抗告駁回。
    理  由
一、本件原裁定以原舉發意旨略以抗告人（即原審之異議人）甲
    ○○於民國94年6月25日下午3時35分許，騎乘車牌號碼ＡＭ
    Ｖ—776號機車，沿桃園縣中壢市○○路往新生路方向行駛
    ，行經環北路與新生路口，欲左轉往新生路方向行駛時，為
    警舉發「機車未依兩段式左轉」，認違反道路交通管理處罰
    條例（下稱本條例）第48條第2款之規定，製發桃警局交字
    第DA0000000號舉發違反道路交通管理事件通知單交付受處
    分人收受。及異議意旨略以異議人為警舉發違規之路口所設
    置之多時相號誌，係顯示可以直接左轉，而毋庸分兩段式左
    轉。且依道路交通管理處罰條例第4條第2項授權制定「道路
    交通標誌標線號誌設置規則」（以下稱「設置規則」）第65
    條第1項之規定（機慢車兩段左轉標誌「遵２０」，用以告
    示左轉機器腳踏車或慢車駕駛人應遵照號誌指示，在號誌顯
    示允許直行時先行駛至右前方路口之左轉待轉區等待左轉，
    俟該方向號誌顯示允許直行後，再行續駛，以兩段方式完成
    左轉。本標誌設於實施機慢車兩段左轉路口附近顯明之處，
    並配合劃設機慢車左轉待轉區標線），並未包含於前述多時
    相號誌顯示之「允許左轉」情形，又該規定並未涵攝本條例
    第48條第2款，汽車駕駛人轉彎時，「不依標誌、標線、號
    誌指示」之規定。換言之，多時相號誌顯示「允許左轉」與
    「設置規則」第65條第1項規定要求之機慢車兩段左轉標誌
    「遵２０」，何者拘束力優先。此外，系爭路口之「遵２０
    」標誌，並未依「設置規則」規定，設置於「顯明之處」，
    而係設置於超過三公尺之橫桿上，以正前方路面係「禁止機
    車通行」之內側車道，一般頭戴標準安全頭盔，又騎用機慢
    車於外側車道之騎士，於向前平視之視線範圍內，顯然無法
    目視之。爰針對已經繳納罰鍰之舉發通知書，同時以「桃園
    縣政府警察局」及「交通部公路總局新竹區監理所中壢監理
    站」為聲明異議之對象，聲明異議，請求撤銷原處分返還已
    繳交之罰鍰及利息等語。經查異議人甲○○為桃園縣政府警
    察局舉發違規製開桃警局交字第DA0000000號舉發違反道路
    交通管理事件通知單後，即於94年7月4日逕行繳納罰鍰結案
    ，惟其仍不服舉發，逕向原審聲明異議，有交通部公路總局
    新竹區監理所中壢監理站94年7月28日竹監壢字第094001675
    2號函一紙附卷可稽，故本件異議人於94年7月7日提起異議
    ，既未經主管機關裁決，而逕對前開舉發違反道路交通管理
    事件通知單向原審院聲明異議，揆諸前開法律規定，其異議
    顯不合法定程式，原審乃予以駁回。
二、抗告意旨略以系爭路口之多時相號誌，係顯示可以直接左轉
    ，而毋庸分兩段式左轉。且依道路交通管理處罰條例第四條
    第二項授權制定之「設置規則」第六十五條第一項規定：「
    機慢車兩段左轉標誌『遵２０』，用以告示左轉機器腳踏車
    或慢車駕駛人應遵照號誌指示，在號誌顯示允許直行時先行
    駛至右前方路口之左轉待轉區等待左轉，俟該方向號誌顯示
    允許直行後，再行續駛，以兩段方式完成左轉。本標誌設於
    實施機慢車兩段左轉路口附近顯明之處，並配合劃設機慢車
    左轉待轉區標線」，並未包含多時相號誌顯示之「允許左轉
    」情形，又該規定並未涵攝本條例第四十八條第二款，汽車
    駕駛人轉彎時，「不依標誌、標線、號誌指示」之規定。換
    言之，多時相號誌顯示「允許左轉」與「設置規則」第65條
    第1項規定要求之機慢車兩段左轉標誌「遵２０」，何者拘
    束力優先。此外，系爭路口之「遵２０」標誌，並未依「設
    置規則」規定，設置於「顯明之處」，而係設置於「禁行機
    車」之快車道上，且置於超過三公尺之橫桿，一般頭戴標準
    安全頭盔，又騎用機慢車於外側車道之騎士，顯然無法目視
    之，難認尚屬容許風險範圍且符比例原則。又揆諸經驗法則
    ，若依道路交通管理處罰條例第九條之規定前去聽候裁決，
    往往受有提高罰鍰金額之不利益，明顯悖於比例原則云云。
三、按道路交通案件處理辦法第2條規定：「本辦法所稱之交通
    案件如下：一、違反道路交通管理處罰條例經公路主管機關
    或警察機關或其聯合設置之裁決機關處罰後，聲明異議之案
    件。二、道路交通刑事案件」，故所謂交通案件係指違反道
    路交通管理處罰條例經公路主管機關或警察機關或其聯合設
    置之裁決機關處罰後，聲明異議之案件，從而，未經前開裁
    決機關裁決之案件，即非該辦法所稱之交通案件，自不得逕
    予聲明異議。又受處分人，不服主管機關所為之處罰，得於
    接到裁決書之翌日起20日內，向管轄地方法院聲明異議；交
    通法庭認聲明異議不合法律上程序者，應以裁定駁回之，道
    路交通案件處理辦法第18條前段、道路交通管理處罰條例第
    87條第1項分別定有明文。經查抗告人甲○○為桃園縣政府
    警察局舉發違規製開桃警局交字第ＤＡ0000000號舉發違反
    道路交通管理事件通知單後，即於94年7月4日逕行繳納罰鍰
    結案，其並未向裁決機關表示不服舉發，而逕向原審聲明異
    議，有交通部公路總局新竹區監理所中壢監理站94年7月28
    日竹監壢字第0940016752號函一紙附卷可稽，故本件抗告人
    於94年7月7日提起異議，既未經主管機關裁決，而逕對前開
    舉發違反道路交通管理事件通知單向原審法院聲明異議，揆
    諸前開法律規定，其異議顯不合法定程式，原審將其駁回，
    於法核無違誤，抗告人之抗告為無理由，應予駁回。
四、依道路交通管理處罰條例第89條，道路交通案件處理辦法第
    26條，刑事訴訟法第412條裁定如主文。
中    華    民    國    95    年    9     月    13    日
                  交通法庭    審判長法  官  陳正雄
                                    法  官  蔡光治
                                    法  官  許宗和
以上正本證明與原本無異。
不得再抗告。
                                    書記官  沈秀容
中    華    民    國    95    年    9     月    13    日


司法院資訊處製作；財團法人民間司法改革基金會備份。
